【裁判字號】    92,毒抗,540
【裁判日期】    921128
【裁判案由】    毒品危害防制條例
【裁判全文】
臺灣高等法院刑事裁定                            九十二年度毒抗字第五四號
    抗  告  人
    即  被  告  甲○○
右列抗告人因違反毒品危害防制條例案件，不服臺灣基隆地方法院中華民國九十二年
八月二十九日裁定（九十二年度毒聲字第六九四號）提起抗告，本院裁定如左：
    主  文
抗告駁回。
    理  由
一、檢察官聲請意旨詳如附件聲請書所載。
二、原裁定意旨略以：被告甲○○於民國九十二年八月六日偵訊時矢口否認有何施用
    毒品之犯行，然其於九十二年六月三十日上午九時四十分採集之尿液檢體，經臺
    灣基隆地方法院檢察署觀護人送請臺灣檢驗科技股份有限公司以酵素免疫分析法
    初步檢驗、再以氣相層析質譜儀法確認檢驗結果，呈嗎啡（按海洛因經人體代謝
    吸收後，係以嗎啡為主要型態隨尿液排出體外）陽性反應之事實，有該公司出具
    之ＣＨ／二○○三／七○○一二號濫用藥物尿液檢驗報告影本在卷可佐，且查以
    酵素免疫分析或薄層定性分析等方式為初步篩檢者，檢驗結果固有相當程度偽陽
    性之可能，然以氣（液）相層析、質譜分析之儀器為交叉確認者，檢驗結果出現
    偽陽性之機率則極低，因而具有公信力，核足為對涉嫌人不利之認定，況查法務
    部調查局就尿液之檢驗方法亦係採取氣相層析質譜儀分析法，是以臺灣科技股份
    有限公司以酵素免疫分析法初步檢驗、再以氣相層析質譜儀法確認檢驗之檢驗方
    法所得之檢驗結果，應無檢驗錯誤之虞，應堪採信；再查陳益村婦產科於九十二
    年八月十三日函稱：「甲○○係於九十二年六月二十三日因陰道感染前來就診，
    並未施行任何手術，然確曾於同年七月七日因子宮內異物，施行子宮內容刮除術
    ，術中使用鹽酸配西丁，固會引致短暫毒物反應，然時間前後順序，不宜錯置混
    淆。」等情；參以「一般人注射海洛因後經體內吸收代謝約三十分鐘後，以嗎啡
    型態為主開始排入尿中，且比最初六至十二小十排泄量最多。若以日計，約有百
    分之八十之毒品代謝物（嗎啡）可在注射後二十四小時內陸續由尿排出體外；人
    體口服安非他命立即吸收，在一般尿液酸鹼度，約百分之三十之施用劑量會在二
    十四小時內由尿液排出，百分之九十之施用劑量會在三至四日內由尿液排出。」
    ，亦有法務部調查局九十年四月十二日陸(一)字第○九一三三三三五號函在卷可
    考。再按海洛因經注射入人體後，約百分支八十於二十四小時內自尿中排出，尿
    液農否驗出嗎啡陽姓反應與其投與量、投與途徑、採尿時間、個人體質及檢驗及
    檢驗方法之靈敏度有關，國外曾有文獻報導注射六毫克之海洛因鹽酸鹽，其代謝
    物嗎啡之平均可檢出時限約為二十六小時（最低檢出量為３００ｎｇ／ｍｌ），
    有行政院衛生署藥物食品檢驗局八十一年九月八日八一藥檢壹字第八一一四八八
    五號函在卷可憑；足見被告於採尿前二十六小時確曾施用第一級毒品海洛因，被
    告所辯顯不足採信，其施用第一級毒品海洛因之犯行堪予認定。又被告前因施用
    第一級毒品海絡因案件，經觀察、勒戒後，認無繼續施用毒品之傾向，嗣經臺灣
    桃園地方法院檢察署檢察官於八十七年十一月二十七日以八十七年度偵字第一五
    二四○號為不起訴處分確定，有臺灣基隆地方法院檢察署刑案資料查註紀錄表、
    臺灣高等法院前案紀錄表及上開不起訴處分書各一件在卷可稽，被告五年內再犯
    毒品危害防制條例第十條第一項之施用毒品罪，爰依毒品危害防制條例第二十條
    第三項前及觀察勒戒處分執行條例第三條第一項規定，裁定將被告送勒戒處所觀
    察、勒戒。
三、本件抗告意旨略以：抗告人於九十二年六月二十日因搬新屋而為節省開銷所以由
    抗告人獨自搬運，因工作粗重至流產，所以自行到藥局買止痛藥劑，事後血流不
    止，並按止痛藥之說明服用。又於九十二年六月二十三日半夜疼痛難耐，前往陳
    益村婦產科急診，始發現為陰道發炎。抗告人於之前所服用之止痛藥的確有止痛
    之效用，其成份確有可疑之處，該藥造成抗告人於向觀護人報到時所採之尿液送
    驗後才呈現陽性有所影響，抗告人於九十二年八月六日偵訊時矢口否認，抗告人
    確實無再施用毒品云云。
四、經查：
  (一)、抗告人之尿液經臺灣基隆地方法院檢察署觀護人採集後，送臺灣檢驗科技股份
      有限公司以酵素免疫分析法初步檢驗、再以氣相層析質譜儀法確認檢驗，檢驗
      結果，呈嗎啡（按海洛因經人體代謝吸收後，係以嗎啡為主要型態隨尿液排出
      體外）陽性反應之事實，有該公司出具之ＣＨ／二○○三／七○○一二號濫用
      藥物尿液檢驗報告影本在卷可佐，則抗告人當時所採及尿液偽陽性已經排除，
      抗告人仍執前詞提起抗告主張當時因疼痛服用藥局所買之止痛藥品之成份所造
      成，顯係事後卸責之詞，自無可信。
  (二)、況原審認定被告於九十二年「六月三十日九時三十分許採尿前二十六小時內」
      施用第一級毒品海洛因，與被告辯稱：「九十二年六月二十日因搬新屋而為節
      省開銷所以由抗告人獨自搬運，因工作粗重至流產，所以自行到藥局買止痛藥
      劑，事後血流不止，並按止痛藥之說明服用。又於九十二年六月二十三日半夜
      疼痛難耐，前往陳益村婦產科急診，始發現為陰道發炎。」之時間無關，是以
      被告縱或於六月二十日施用止痛藥或六月二十三日至婦產科急診用藥，亦與本
      件原審認定施用毒品之原因無涉。
  (三)、原審裁定令抗告人，應送勒戒處所觀察、勒戒，認事用法，並無不當，抗告人
      不服原裁定提起抗告，為無理由，應予駁回。
五、據上論斷，應依刑事訴訟法第四百十二條裁定如主文。
中      華      民      國    九十二    年     十一     月    二十八    日
                              臺灣高等法院刑事第二庭
                                  審判長法  官  蔡  長  溪
                                        法  官  楊  貴  志
                                        法  官  林  俊  益
右正本證明與原本無異。
不得再抗告。
                                        書記官  陳  明  琴
中      華      民      國    九十二    年     十二     月      一      日


司法院資訊處製作；財團法人民間司法改革基金會備份。
